最高法院刑事判決　　　　　　九十四年度台上字第五九三七號
　　上　訴　人　乙○○
　　被　　　告　甲○○
　　　　　　　　丙○○
　　　　　　　　　　　　115.
上列上訴人因自訴被告等偽造文書案件，不服台灣高等法院台中
分院中華民國九十二年二月十三日第二審判決（九十一年度上訴
字第一五七七號，自訴案號：台灣台中地方法院九十一年度自字
第五一七號），提起上訴，本院判決如下：
    主  文
原判決撤銷，發回台灣高等法院台中分院。
    理  由
本件原判決以上訴人乙○○在第一審之自訴意旨略以：被告甲○
○並非台中市廣西同鄉會第六屆理事及理事選出之第六屆理事長
，依據台灣台中地方法院八十七年度訴字第二六八二號判決甲○
○之該會第六屆理事當選無效，由理事選出之第六屆理事長亦屬
無效確定，則台中市廣西同鄉會之法定代理人仍為第三屆理事長
即上訴人，此足以證明甲○○及被告丙○○均無權製作提出行使
並主張之民國九十年九月二十三日台中市廣西同鄉會第六屆第四
次會員大會紀錄，虛捏記載之內容，是甲○○、丙○○二人所為
，足以使上訴人在台灣台中地方法院九十年度訴字第三七九六號
確認決議等無效之訴訟權益及會員權利，均蒙受損害，上訴人屬
直接被害人，自得提起本件自訴等語。經審理結果，以第一審認
上訴人非犯罪之直接被害人，而諭知不受理之判決，為無不合，
予以維持，駁回上訴人在第二審之上訴，固非無見。
惟查：按刑事訴訟法第三百十九條第一項所稱犯罪之被害人，固
以因犯罪而直接被害之人為限，惟所謂直接被害人，係指其法益
因他人之犯罪而直接受其侵害者而言。刑法第二百十條偽造私文
書罪，其得提起自訴之被害人，應不以文書之真名義人為限。苟
因該項偽造或變造之文書足以蒙受損害者，即屬本罪之直接被害
人，可提起自訴。本件上訴人於第一審主張被告等偽造之九十年
九月二十三日台中市廣西同鄉會第六屆第四次會員大會紀錄，虛
捏記載之內容，並修改組織章程，而於第十條增列第一項：「會
員有遵守本會服從本會決議，按時繳納會費及其他一切依法應盡
之義務。本會會員不履行會員權利義務責任者，且連續兩年（二
次）無故不參加會員大會者，視同自動放棄會籍。」經表決通過
，顯然足以生損害於上訴人之會員權利等語（見第一審卷第九、
十頁）。依上訴人提出之前揭第六屆第四次會員大會紀錄之記載
（見同上卷第六十七、六十八頁），其中討論事項第一案，似有
如上訴人所主張增訂台中市廣西同鄉會組織章程第十條第一項之
紀錄。如果無訛，被告等如確係偽造前揭大會紀錄，而上訴人如
合於該增訂條項之情形，其參加台中市廣西同鄉會之會籍視同自
動放棄，上訴人之權益似足以蒙受損害，即屬本罪之直接被害人
。實情是否如此？原審並未調查審酌上訴人是否確因被告等偽造
該第六屆第四次會員大會紀錄，致生損害於其會員權利，或敘明
不予調查之理由，遽認上訴人非本件被告等犯罪之直接被害人，
而維持第一審諭知自訴不受理之判決，自有調查未盡及判決不備
理由之違法。上訴意旨執以指摘原判決不當，非無理由，應認原
判決有撤銷發回之原因。
據上論結，應依刑事訴訟法第三百九十七條、第四百零一條，判
決如主文。
中　　華　　民　　國　九十四　年　　十　　月　二十一　日
                      最高法院刑事第十一庭
                          審判長法官  洪　清　江
                                法官  石　木　欽
                                法官  李　伯　道
                                法官  林　勤　純
                                法官  陳　晴　教
      本件正本證明與原本無異
                                      書  記  官
中　　華　　民　　國　九十四　年　　十　　月　二十七　日
                                                      J
